【裁判字號】    99,交訴,29
【裁判日期】    990302
【裁判案由】    肇事逃逸罪等
【裁判全文】
臺灣臺中地方法院刑事判決              99年度交訴字第29號
公  訴  人  臺灣臺中地方法院檢察署檢察官
被      告  甲○○
上列被告因肇事逃逸罪等案件，經檢察官提起公訴（98年度偵字
第29764號），本院判決如下：
    主       文
甲○○犯肇事致人受傷逃逸罪，處有期徒刑陸月，如易科罰金，
以新臺幣壹仟元折算壹日。
被訴過失傷害部分，公訴不受理。
    犯 罪 事 實
一、甲○○前於民國96年間，因公共危險案件，經本院以96年度
    中交簡字第2032號判決判處拘役50日確定，於96年9月4日易
    科罰金執行完畢；其持用之普通小型車駕駛執照亦被吊銷，
    為無駕駛執照之人，猶不知警惕，於民國98年11月28日晚上
    11時許，駕駛車牌號碼2026－WE號自用小客車，沿臺中市○
    區○村路由北往南方向行駛，途經美村路與光輝街設有行車
    管制號誌之交岔路口時，應注意汽車行駛至交岔路口時，轉
    彎車應讓直行車先行，且不得占用來車道搶先左轉，而其並
    無不能注意之情事，竟未停讓直行車先行，在未到達交岔路
    口中心處，即貿然占用來車道搶先左轉，適乙○○駕駛車牌
    號碼397－DRR號重型機車，沿臺中市○村路由南往北方向直
    行駛至該交岔路口，煞避不及而兩車發生碰撞，乙○○因之
    人車倒地，受有左側脛骨、腓骨開放性骨折及臉部撕裂傷等
    傷害。詎甲○○肇事後，竟未下車查看，因一時驚慌，而另
    行起意，駕車駛離現場。嗣經警方據報前往處理後，循線查
    悉上情。
二、案經乙○○訴臺中市警察局第三分局移送臺灣臺中地方法院
    檢察署檢察官偵查起訴。
    理       由
壹、證據能力方面：按被告以外之人於審判外之陳述，雖不符刑
    事訴訟法第159條之1至第159條之4之規定，然經當事人於審
    判程序同意作為證據，法院審酌該言詞陳述作成時之情況，
    認為適當者，亦得為證據；當事人、代理人或辯護人於法院
    調查證據時，知有刑事訴訟法第159條第1項不得為證據之情
    形，而未於言詞辯論終結前聲明異議者，視為有前項之同意
    ，刑事訴訟法第159條之5定有明文。查本案採為判決基礎之
    被告以外之人於審判外之陳述，固屬傳聞證據，惟當事人就
    該審判外之陳述，及就本案採為判決基礎之文書資料，均未
    曾於言詞辯論終結前爭執其證據能力或聲明異議，本院審酌
    上開陳述作成時之情況，並無違法取證之瑕疵，認以之作為
    證據為適當，揆諸上開規定，該審判外之陳述及文書資料均
    有證據能力，先予敘明。
貳、肇事逃逸罪部分：
一、上揭犯罪事實，迭據被告甲○○於偵查及本院審理中坦承不
    諱，並為認罪之答辯，復有下列事證可資證明：
  (一)本件告訴人乙○○駕駛車牌號碼397－DRR號重型機車，沿臺
    中市○村路由南往北方向直行駛至該交岔路口，因被告甲○
    ○駕駛2026－WE號自用小客車貿然駛入其車道，煞避不及而
    兩車發生碰撞，告訴人乙○○因之受左側脛骨、腓骨開放性
    骨折及臉部撕裂傷等情，業據告訴人於警詢、偵查及本院審
    理中指訴綦詳，並有道路交通事故現場圖、道路交通事故調
    查報告表(一)、(二)、處理車禍事故現場照片、道路交通事故初
    步分析研判表、道路交通事故談話紀錄表、診斷證明書在卷
    可稽，此部分事實堪信為真實。
  (二)被告如何於肇事後逃離現場等情，業據告訴人於警詢、偵查
    及本院審理中指訴綦詳，復據被告於警詢中供稱「肇事後我
    稍停下本想下車查看，因為一時突然發生我嚇到，而且當時
    我認為我未撞到人，僅該機車後方被我車撞擊應無大礙，我
    就繼續開車駛離現場」等語（見警卷第3頁），可知被告當
    場已知悉其駕車肇事之事實；又被告既能駕駛操控車輛，衡
    情其視力及對於現實環境之知覺應屬正常，則觀諸上開2車
    撞擊點，被告駕駛之小客車係左前方撞及告訴人駕駛之重型
    機車左側，告訴人因之當場人車倒地，此為被告當場可輕易
    目睹之情景，被告應明知告訴人倒地受傷。足認被告確有肇
    事逃逸之犯行。
  (三)綜上所述，本件事證明確，被告犯行堪予認定。
二、核被告所為，係犯刑法第185條之4之肇事逃逸罪。本院審酌
    被告前因公共危險罪，其持用之普通小型車駕駛執照被吊銷
    ，業據被告供明在卷，並有臺灣高等法院被告全國前案紀錄
    表、證號查詢紀錄表在卷可稽（見本院卷第3頁、警卷第9頁
    ），其前有公共危險罪之前科，仍不知謹慎，竟無照駕車，
    肇事後復逃離現場，守法意識薄弱，惟其犯後坦承犯行，深
    有悔悟之意，且與告訴人已達成和解，暨其智識、身心、生
    活狀況等一切情狀，量處如主文所示之刑，並諭知易科罰金
    之折算標準，以資懲儆。
參、按告訴乃論之罪，告訴人於第一審辯論終結前，得撤回其告
    訴；告訴經撤回者，法院應諭知不受理之判決；又不受理判
    決，得不經言詞辯論為之，刑事訴訟法第238條第1項、第30
    3條第3款、第307條規定參照。本件被告經檢察官提起公訴
    ，認係犯刑法第284條第1項之過失傷害罪嫌，依同法第287
    條前段條規定，須告訴乃論。茲被告已與告訴人乙○○達成
    和解，告訴人於第一審辯論終結前，當庭並具狀撤回本件告
    訴，有本院審判筆錄及告訴人99年2月23日撤回告訴狀在卷
    可稽，揆諸上開說明，被告被訴過失傷害罪部分，爰不經言
    詞辯論，逕為不受理判決之諭知。
據上論斷，應依刑事訴訟法第299條第1項前段、第303條第3款、
第307條，刑法第185條之4、第41條第1項前段，刑法施行法第1
條之1第1項、第2項前段，判決如主文。
中    華    民    國    99    年    3     月    2    日
                  刑事第四庭    法  官  鄭永玉
以上正本證明與原本無異。
如不服本判決應於收受送達後10日內向本院提出上訴書狀，並應
敘述具體理由；其未敘述上訴理由者，應於上訴期間屆滿後20日
內向本院補提理由書（均須按他造當事人之人數附繕本）「切勿
逕送上級法院」。
                                書記官  蔡伸蔚
中    華    民    國    99    年    3     月    2    日
附錄論罪科刑法條：
中華民國刑法第185條之4
（肇事遺棄罪）
駕駛動力交通工具肇事，致人死傷而逃逸者，處 6 月以上 5 年
以下有期徒刑。

司法院資訊處製作；財團法人民間司法改革基金會備份。
